臺灣高等法院刑事判決
110年度上訴字第285號
上  訴  人  
即  被  告  王麥克



選任辯護人  黃俊六律師(法扶律師)    
上列上訴人即被告因毒品危害防制條例等案件，不服臺灣基隆地
方法院109年度訴字第652號，中華民國109年12月28日第一審判
決（起訴案號：臺灣基隆地方檢察署109年度偵字第3249、4477
號），提起上訴，本院判決如下：
    主  文
上訴駁回。
    事  實
一、緣王麥克於民國106、107年間應周育德邀約，擔任展順有限
    公司負責人，經營貓砂進出口業務，王麥克明知愷他命係毒
    品危害防制條例第2條第2項第3款公告之第三級毒品，不得
    持有純質淨重20公克以上及運輸，亦係行政院依懲治走私條
    例第2條第3項公告之管制進出口物品，不得私運進口，竟與
    周育德、劉家豪共同基於運輸第三級毒品及私運管制物品進
    口之犯意聯絡，於108年10月31日與周育德、劉家豪一同搭
    機至馬來西亞，共同處理利用展順有限公司名義夾藏愷他命
    於貓砂中，以走私愷他命進入臺灣，並於同年11月初，在馬
    來西亞某倉庫內，將第三級毒品愷他命12包（淨重共119,35
    5公克，純度82.66%，純質淨重共98,658.8公克）夾藏於貓
    砂中，裝入貨櫃內，再委託不知情之運送業者將夾藏愷他命
    之貨櫃（櫃號BMOU0000000號、進口報單號碼AA/08/070/Y32
    21號），以海運方式自馬來西亞運輸至臺灣，該貨櫃於108
    年11月26日運抵臺灣基隆港，財政部關務署基隆關於108年1
    1月27日核查展順有限公司報運進口之貨物時，發現貨物內
    夾藏上開愷他命而查獲，並扣得上開愷他命12包。
二、案經法務部調查局基隆市調查站移送臺灣基隆地方檢察署檢
    察官偵查起訴。
    理  由
壹、程序部分：
    本判決以下所引具傳聞性質之各項供述證據，經本院於審理
    期日調查證據時提示並告以要旨後，未據當事人、辯護人於
    言詞辯論終結前就證據能力部分有所異議，本院復查無該等
    證據有違背法定程序取得或顯不可信之情形，依據刑事訴訟
    法第159條之5規定，自應認為均有證據能力。至其餘以下本
    件認定事實所引用之非供述證據，並無證據證明係公務員違
    背法定程序所取得，亦無刑事訴訟法第159條之4顯有不可信
    之情況與不得作為證據之情形，且經本院於審理期日依法進
    行證據之調查、辯論，亦認有證據能力。
貳、實體部分：
一、認定犯罪事實所憑之證據及理由
  ㈠上開事實，業據被告王麥克於調查站詢問、偵查、原審及本
    院審理時均坦承不諱，核與證人何柏毅於調查站證稱：貨物
    進口人為被告等語大致相符，並有進口報單1份、財政部關
    務署基隆關108年11月27日基機移字第1080004號函暨所附資
    料、查獲照片附卷足參（見偵字第4477號卷第17、23至29頁
    、偵字第3249號第75頁）。又扣案之愷他命12包，經送法務
    部調查局鑑驗，結果均檢出第三級毒品愷他命成分，合計淨
    重約119,355公克，純度82.66%，純質淨重約98,658.8公克
    等情，有法務部調查局109年5月20日調科壹字第1092320384
    0號鑑定書1份（見偵字第3249號第41頁）在卷可稽，足認被
    告上開任意性自白與事實相符，堪以採信。本件事證明確，
    被告犯行已堪認定，應依法論科。
二、論罪
　㈠新舊法比較：
　　按行為後法律有變更者，適用行為時之法律。但行為後之法
    律有利於行為人者，適用最有利於行為人之法律，刑法第2
    條第1項定有明文。查被告行為後，毒品危害防制條例第4條
    於109年1月15日經總統公布修正，於同年7月15日施行。修
    正前毒品危害防制條例第4條第3項原規定「製造、運輸、販
    賣第三級毒品者，處7年以上有期徒刑，得併科新臺幣700萬
    元以下罰金」；修正後則規定「製造、運輸、販賣第三級毒
    品者，處7年以上有期徒刑，得併科新臺幣1000萬元以下罰
    金」；又同條例第17條第2項規定則修正為「犯第4條至第8
    條之罪於偵查及歷次審判中均自白者，減輕其刑」，增加減
    刑事由之要件，即排除未於事實審各審級均自白犯罪之被告
    ，得適用該條規定減刑之情形。是經比較新舊法之結果，修
    正後之規定均並未較有利於被告，依刑法第2條第1項前段規
    定，自應適用行為時即修正前之規定。
　㈡查愷他命為毒品危害防制條例第2條第2項第3款列管之第三級
    毒品，亦係行政院依懲治走私條例第2條第3項授權公告之管
    制進出口物品，不得持有純質淨重20公克以上、運輸及私運
    進口。是核被告所為，係犯修正前毒品危害防制條例第4條
    第3項之運輸第三級毒品罪及懲治走私條例第2條第1項之私
    運管制物品進口罪。被告與周育德、劉家豪間，有犯意聯絡
    及行為分擔，為共同正犯。其利用不知情之運送業者，自馬
    來西亞運輸、私運愷他命入境我國，為間接正犯。
　㈢被告因運輸第三級毒品愷他命而持有純質淨重20公克以上愷
    他命之低度行為，為運輸第三級毒品之高度行為所吸收，不
    另論罪。被告以一行為同時觸犯上開二罪名，為想像競合犯
    ，應依刑法第55條規定，從一重之運輸第三級毒品罪處斷。
　㈣次按犯第4條至第8條之罪，於偵查及審判中均自白者，減輕
    其刑，修正前毒品危害防制條例第17條第2項定有明文。被
    告於偵查、原審及本院均坦承犯行，應依修正前毒品危害防
    制條例第17條第2項規定減輕其刑。　
　㈤再按犯第4條至第8條、第10條或第11條之罪，供出毒品來源
    ，因而查獲其他正犯或共犯者，減輕或免除其刑，毒品危害
    防制條例第17條第1項定有明文。查本案查獲上開毒品後，
    被告於108年6月4日到案供稱係受雇於周育德成立展順有限
    公司，並與周育德及劉家豪一同前往馬來西亞處理夾藏毒品
    之貓砂貨品出口來臺等情，經法務部調查局航業調查處基隆
    調查站調查屬實並聲請搜索獲准後，於109年10月20日搜索
    及拘提周育德、劉家豪等人，周育德與劉家豪因涉嫌重大，
    由檢察官聲請原審法院裁定准予羈押禁見，並已經檢察官提
    起公訴等情，有法務部調查局航業調查處基隆調查站109年1
    1月10日航基緝字第10953531670號函及所附資料、臺灣基隆
    地方檢察署109年度偵字第6068、6069號起訴書在卷可稽（
    見原審卷第89至103頁、本院卷第67至71頁），亦經證人即
    法務部調查局航業調查處基隆調查站調查官余昌翰於原審證
    述明確（見原審卷第157至159頁），是本案確因被告之供述
    而查獲共犯周育德、劉家豪，爰依毒品危害防制條例第17條
    第1項減刑其刑，並依法遞減之。　
三、駁回上訴之理由：
  ㈠原審以被告犯行事證明確，適用修正前毒品危害防制條例第4
    條第3項、第17條第2項、現行毒品危害防制條例第17條第1
    項，懲治走私條例第2條第1項，刑法第11條前段、第2條第1
    項前段、第28條、第55條、第38條第1項等規定，並審酌被
    告無視政府禁毒禁令，恣意運輸毒品，所為恐使毒品流落市
    面，毒害他人，危害他人權益，嚴重危害社會治安及國民健
    康、被告始終坦承犯行，並供出共犯及配合檢調人員查緝共
    犯之犯後態度，本案毒品未流入市面而造成更重大之危害，
    兼衡被告在本案非居於主導地位之參與程度、本案查獲毒品
    之數量，暨自述之智識程度、家庭生活狀況等一切情狀，量
    處有期徒刑2年6月，並依刑法第38條第1項規定沒收扣案之
    愷他命。核其認事用法俱無不合，量刑亦甚妥適。
　㈡被告上訴主張原審量刑過重，請求從輕量刑云云；辯護人則
    以被告坦承犯罪，於本案非主謀角色為由，請求依刑法第59
    條酌減其刑，且被告無前科，請求宣告緩刑云云。
  ㈢按刑事審判旨在實現刑罰權之分配的正義，故法院對有罪被
    告之科刑，應符合罪刑相當之原則，使輕重得宜，罰當其罪
    ，以契合社會之法律感情，此所以刑法第57條明定科刑時應
    審酌一切情狀，尤應注意該條所列10款事項以為科刑輕重之
    標準，俾使法院就個案之量刑，能斟酌至當。至於量刑輕重
    ，係屬事實審法院得依職權自由裁量之事項，苟其量刑已以
    行為人之責任為基礎，並斟酌刑法第57條各款所列情狀，而
    未逾越法定刑度或有濫用權限情事，即不得任意指為違法（
    最高法院75年台上字第7033號判例、103年度台上字第36號
    判決意旨參照）。原審就被告所為犯行，在量刑時已斟酌刑
    法第57條各款事由，並審酌其犯後態度而為刑之量定，並未
    逾越法定範圍，亦無違背公平正義之精神，客觀上不生量刑
    畸重或有所失入之裁量權濫用，量刑允當，應予維持。
　㈣另按刑法第59條規定之酌量減輕其刑，必須犯罪另有特殊之
    原因與環境，在客觀上足以引起一般同情，認為即使予以宣
    告法定最低度刑，猶嫌過重者，始有其適用。此所謂法定最
    低度刑，固包括法定最低本刑；惟遇有其他法定減輕之事由
    者，則應係指適用其他法定減輕事由減輕其刑後之最低度刑
    而言。倘被告別有法定減輕事由者，應先適用法定減輕事由
    減輕其刑後，猶認其犯罪之情狀顯可憫恕，即使科以該減輕
    後之最低度刑仍嫌過重者，始得適用刑法第59條規定酌量減
    輕其刑（最高法院100年度台上字第744號判決意旨參照）。
    本件被告運輸第三級毒品愷他命淨重達約119355公克，純質
    淨重亦高達98658.8公克，市價甚鉅等情，業據證人余昌翰
    於原審證述明確，倘若流入市面，將造成毒品氾濫，嚴重危
    害國人之身心健康及社會治安，犯罪情節重大，惡性甚重，
    在客觀上實無其犯罪之情狀有顯可憫恕之處。況本院就被告
    犯行，已依修正前毒品危害防制條例第17條第2項、現行毒
    品危害防制條例第17條第1項規定遞減其刑，已如前述，經
    遞減後之法定最低本刑僅為有期徒刑1年9月，難認有情輕法
    重，致如科以最低法定刑在客觀上足以引起一般人同情之情
    形，故無刑法第59條規定之適用。是辯護人主張依刑法第59
    條規定酌減其刑，自屬無據。
　㈤查毒品易造成諸多社會問題，嚴重危害國民身心健康，此為
    政府強力宣導並加強取締，被告自難諉為不知，卻仍共同運
    輸上開巨量、高額之愷他命進入臺灣，所生危害不輕，自不
    宜輕縱，故認本案不宜宣告緩刑。
　㈥綜上所述，被告執前詞提起上訴，並無理由，應予駁回。
據上論斷，應依刑事訴訟法第368 條，判決如主文。　
本案經檢察官蕭擁溱提起公訴，檢察官蔡名堯到庭執行職務。
中　　華　　民　　國　 110　　年　　 3　　月　　23　　日
　　　　　　　　　刑事第十七庭  審判長法　官 鄭水銓
　　　　　　　　　　　　　            法　官 沈君玲
　　　　　　　　　　　　　            法　官 李世華
以上正本證明與原本無異。
如不服本判決，應於收受送達後20日內向本院提出上訴書狀，其
未敘述上訴之理由者並得於提起上訴後20日內向本院補提理由書
（均須按他造當事人之人數附繕本）「切勿逕送上級法院」。
                                      書記官 莊佳鈴
中　　華　　民　　國　　110 　年　　3 　　月　　23　　日
附錄：本案論罪科刑法條全文　　　　　　　　　　　　　　
修正前毒品危害防制條例第4條
製造、運輸、販賣第一級毒品者，處死刑或無期徒刑；處無期徒
刑者，得併科新臺幣二千萬元以下罰金。
製造、運輸、販賣第二級毒品者，處無期徒刑或七年以上有期徒
刑，得併科新臺幣一千萬元以下罰金。
製造、運輸、販賣第三級毒品者，處七年以上有期徒刑，得併科
新臺幣七百萬元以下罰金。
製造、運輸、販賣第四級毒品者，處五年以上十二年以下有期徒
刑，得併科新臺幣三百萬元以下罰金。
製造、運輸、販賣專供製造或施用毒品之器具者，處一年以上七
年以下有期徒刑，得併科新臺幣一百萬元以下罰金。
前五項之未遂犯罰之。　　　　　　　　　　　　　　　　　　
懲治走私條例第2條
私運管制物品進口、出口者，處7年以下有期徒刑，得併科新臺
幣3百萬元以下罰金。
前項之未遂犯罰之。
第1項之管制物品，由行政院依下列各款規定公告其管制品項及
管制方式：
一、為防止犯罪必要，禁止易供或常供犯罪使用之特定器物進口
    、出口。
二、為維護金融秩序或交易安全必要，禁止偽造、變造之各種貨
    幣及有價證券進口、出口。
三、為維護國民健康必要，禁止、限制特定物品或來自特定地區
    之物品進口。
四、為維護國內農業產業發展必要，禁止、限制來自特定地區或
    一定數額以上之動植物及其產製品進口。
五、為遵守條約協定、履行國際義務必要，禁止、限制一定物品
    之進口、出口。